臺灣臺東地方法院刑事判決　　　　　　　 95年度訴字第271號
公　訴　人　臺灣臺東地方法院檢察署檢察官
被　　　告　丙○○
　　　　　　　　　　（現於臺灣臺東看守所羈押中）
　　　　　　丁○○
共　　　同
指定辯護人　本院公設辯護人　甲○○
上列被告等因強盜等案件，經檢察官提起公訴（九十五年度偵字
第二五二一號），本院判決如下：
    主  文
丙○○共同意圖為自己不法之所有，攜帶兇器，以強暴至使不能
抗拒，而取他人之物，累犯，處有期徒刑柒年拾月，扣案之菜刀
壹把沒收；又共同意圖為自己不法之所有，攜帶兇器，搶奪他人
之動產，累犯，處有期徒刑壹年拾月，扣案之菜刀壹把、灰綠色
安全帽壹頂均沒收；又共同意圖為自己不法之所有，攜帶兇器，
以強暴至使不能抗拒，而取他人之物，累犯，處有期徒刑捌年陸
月，扣案之菜刀壹把、藍色安全帽壹頂均沒收；又竊盜，累犯，
處有期徒刑陸月。應執行有期徒刑拾陸年拾月，扣案之菜刀壹把
、灰綠色安全帽壹頂、藍色安全帽壹頂均沒收。
丁○○共同意圖為自己不法之所有，攜帶兇器，以強暴至使不能
抗拒，而取他人之物，處有期徒刑柒年貳月，扣案之菜刀壹把沒
收；又共同意圖為自己不法之所有，攜帶兇器，搶奪他人之動產
，處有期徒刑壹年貳月，扣案之菜刀壹把、灰綠色安全帽壹頂均
沒收；又共同意圖為自己不法之所有，攜帶兇器，以強暴至使不
能抗拒，而取他人之物，處有期徒刑捌年，扣案之菜刀壹把、藍
色安全帽壹頂均沒收。應執行有期徒刑拾肆年捌月，扣案之菜刀
壹把、灰綠色安全帽壹頂、藍色安全帽壹頂均沒收。
    犯罪事實
一、丙○○前因偽造貨幣案件，於民國九十二年九月二十九日，
    經本院以九十二年度訴字第一九二號判決處有期徒刑三年二
    月確定，於九十五年七月九日執行完畢。
二、丙○○與丁○○為供其二人吸毒及平日生活花費所需，共同
    基於意圖為自己不法所有之犯意聯絡，而為下列行為：
    (一)於九十五年十月四日上午八時許，共同攜帶彼等所有客觀
      上具危險性而足供為兇器使用之菜刀一把，均戴口罩，在
      臺東縣臺東市○○路○段臺糖蜜鄰超市附近，潛入乙○○
      所駕駛車號八Ｗ─六０九八自小客車內，先由丙○○持菜
      刀抵住乙○○腰間，嗣將菜刀交由丁○○抵住乙○○頸部
      ，至使乙○○不能反抗後，由丙○○動手取其所有之現金
      新臺幣（下同）八千元而強盜乙○○之財物得逞。
    (二)於九十五年十月六日晚間七時二十分許，丙○○戴灰綠色
      安全帽，丁○○則戴口罩騎乘丙○○所竊車號ＷＶＮ─三
      九二機車（詳如後述），後載丙○○，共同攜帶前開菜刀
      一把，在臺東市○○路○段三二四巷六號前，乘辛○○不
      及注意而未及反抗之際，由丙○○以所持菜刀割斷辛○○
      背包肩帶，搶奪辛○○背包一只，內有現金一萬五千元及
      各式證件等物品，得手後旋即取出現金並將背包及證件丟
      棄。
    (三)於九十五年十月八日十二時四十分許，丁○○戴藍色安全
      帽，丙○○戴口罩，共同持前開菜刀一把，在臺東市○○○路三三九巷口，潛入戊○○所駕駛車號Ｚ五─七六三七
      自小客車內，丙○○坐於前開汽車副駕駛座，丁○○則坐
      在右後方乘客座上，由丙○○手持菜刀抵住戊○○腰間，
      使戊○○不能反抗後，並動手取戊○○所有之現金十萬元
      而強盜戊○○之財物得逞。
    嗣經警據報循線於九十五年十月十六日查扣菜刀一把、灰綠
    色及藍色安全帽各一頂、黑色及灰色外套各一件、黑色毛上
    衣一件，而悉上情。
三、丙○○另意圖為自己不法之所有，於九十五年十月六日下午
    六時十分許，在臺東市○○路三六號前，徒手竊取己○○所
    有之車號ＷＶＮ─三九二機車一輛，得手後供其與丁○○犯
    罪及代步之用。
四、案經臺東縣政府警察局臺東分局報請臺灣臺東地方法院檢察
    署檢察官偵查起訴。
    理  由
甲、程序部分：
一、被告以外之人（包括證人、鑑定人、告訴人、被害人及共同
    被告等）於偵查中向檢察官所為陳述，除顯有不可信之情況
    者外，得為證據，刑事訴訟法第一百五十九條之一第二項定
    有明文。是證人乙○○、辛○○、戊○○、己○○、詹依凡
    ，於檢察官偵查時具結所為之證述（見九十五年度偵退字第
    二五二一號偵查卷第一三八頁），被告未曾提及檢察官在偵
    查時，有任何不法取供之情形，是客觀上並無顯不可信之情
    況，證人乙○○、辛○○、戊○○、己○○、詹依凡於偵查
    中之證言自具有證據能力。
乙、實體部分：
一、訊據被告丙○○、丁○○對於上揭事實所述犯行均坦承不諱
    ，核與證人乙○○、辛○○、戊○○、己○○、詹依凡於警
    詢及偵訊中證述之情節相符，復有內政部警政署刑事警察局
    九十五年十月二十五日刑醫字第０九五０一五一八九六號鑑
    驗書、九十五年十月十三日刑紋字第０九五０一五二一七０
    號鑑驗書、九十五年十月十一日東警鑑字第０九五一０二０
    二０五號刑事案件證物採驗紀錄表、九十五年十二月二十六
    日刑醫字第０九五０一五一九八七號鑑驗書、九十五年十月
    十日東警鑑字第０九五一０二０一０五號刑事案件證物採驗
    紀錄表、九十五年十月十七日東警鑑字第０九五一０五０一
    ０八號刑事案件證物採驗紀錄表、九十五年十月十一日東警
    鑑字第０九五一０二０二０五號刑事案件證物採驗紀錄表、
    九十五年十月十日東警鑑字第０九五一０二０一０四號刑事
    案件證物採驗紀錄表、採獲指紋照片五張、一００六專案照
    片、指認照片六張、臺東縣政府警察局臺東分局受理刑事案
    件報案三聯單二紙、刑案現場勘察報告、贓物認領保管單二
    紙、刑案現場平面圖、刑案現場測繪圖二紙、刑案現場照片
    三十三張、刑事案件證物採驗紀錄表、金飾（買入翻造）登
    記簿、丙○○自繪圖附卷可憑，及扣案之安全帽二頂、菜刀
    一把可資佐證。至被告何益於本院審理時固辯稱，就犯罪事
    實欄第二項第(一)款部分，伊係後來有將菜刀收起，並跟被害
    人乙○○道歉，被害人始將錢財交付云云，惟查被害人於偵
    訊時具結證稱其當時非常害怕，且又與被告等人素昧生平，
    毫不相識（參九十五年度偵字第二五二一號偵查卷第一三九
    頁），參諸生活經驗法則，於此情況下，被害人乙○○豈是
    基於自由意志而任憑被告等人取其前開財物離去？何況被告
    丙○○於本院審理時亦坦認被害人乙○○非係可憐伊，方主
    動將財物贈送（參九十六年三月六日審判筆錄第五頁），足
    徵被告丙○○前開辯解，乃臨訟杜撰之詞，不足採信。是被
    告等人自白與事實相符，本件事證明確，被告等犯行堪以認
    定，應依法論科。
三、按刑法第三百二十一條第一項第三款所謂之「兇器」，其種
    類並無限制，凡客觀上足以對人之生命、身體、安全構成威
    脅，具有危險性之兇器均屬之，且祇須於犯罪時攜帶此種具
    有危險性之兇器為已足，並不以攜帶之初即有行兇之意圖為
    必要。本件被告等強盜及搶奪時所用之菜刀一把，主體為金
    屬材質，刀刃鋒利，若持以揮砍人身足以成傷，客觀上足以
    對人之生命、身體及安全構成威脅，自屬刑法第三百二十一
    條第一項第三款所指之「兇器」無疑。核被告丙○○、丁○○就犯罪事實欄第二項第(一)、(三)款所為，均係犯刑法第三百
    三十條第一項之加重強盜罪，就犯罪事實欄第二項第(二)款所
    為，係犯刑法第三百二十六條第一項之加重搶奪罪。被告二
    人就上開三罪間，具有犯意聯絡及行為分擔實施，應依共同
    正犯論處。被告丙○○就犯罪事實欄第三項所為，係犯刑法
    第三百二十條第一項之竊盜罪。被告丙○○所為上開四罪，
    及被告丁○○所為上開三罪，均犯意各別，應予分論併罰。
    被告丙○○前因偽造貨幣案件，於九十二年九月二十九日，
    經本院以九十二年度訴字第一九二號判決處有期徒刑三年二
    月確定，於九十五年七月九日執行完畢，有臺灣高等法院被
    告前案紀錄表、前開檢察署刑案資料查註紀錄表在卷可參，
    其於五年內故意再犯本件有期徒刑以上之各罪，為累犯，應
    依刑法第四十七條第一項規定，均加重其刑。爰審酌被告丙○○為累犯，素行不佳，而被告丁○○前因偽造貨幣案，甫
    於九十五年三月十四日假釋出監，猶不知戒慎悔改，且均屬
    青壯之人，不思以己力賺錢，僅圖不勞而獲，於公眾得出入
    場所持刀強暴被害人強盜財物，危害社會治安並造成被害人
    心理創傷驚懼甚鉅，及彼等犯罪後雖均坦承犯行，惟被告丙○○於本院審理時竟又企圖飾詞狡辯等一切情狀，分別量處
    如主文所示之刑，並定其應執行之刑，以資懲儆。共同正犯
    因相互間利用他人之行為，以遂行其犯意之實現，本於責任
    共同之原則，有關沒收部分，對於共犯間供犯罪所用之物，
    自均應為沒收之諭知，有最高法院八十九年度臺上字第六九
    四六號判決意旨可資參照。本件扣案之菜刀一把、灰綠色（
    公訴意旨載為綠色）安全帽一頂及藍色安全帽一頂，皆為被
    告等人所有，係供被告等人犯本件加重強盜及加重搶奪案所
    用之物，均應依刑法第三十八條第一項第二款宣告沒收之。
    扣案之黑色及灰色外套各一件、黑色毛上衣一件，為被告等
    人所有，係被告等平日穿著之衣服，非供犯罪所用之物，依
    法不併予宣告沒收。至被告等人所有之口罩二個，均未經扣
    案，而被告等人又陳明業已丟棄，無其他證據足資證明前開
    物品現尚存在，故本院不併予宣告沒收，附此敘明。
據上論斷，應依刑事訴訟法第二百九十九條第一項前段，刑法第
二十八條、第三百三十條第一項、第三百二十六條第一項、第三
百二十條第一項、第四十七條第一項、第三十八條第一項第二款
、第五十一條第五款，刑法施行法第一條之一第一項、第二項前
段，判決如主文。
本案經檢察官庚○○到庭執行職務
中　　華　　民　　國　　96　　年　　3 　　月　　20　　日
                  刑事第三庭  審判長法　官  莊松泉
                                    法  官　徐淑芬
                                    法  官  詹慶堂
以上正本證明與原本無異。
如不服本判決，應於判決送達後10日內向本院提出上訴狀（須附
繕本）。
「切勿逕送上級法院」
                                    書記官  張建成
中　　華　　民　　國　　96　　年　　3 　　月　　20　　日
附記：
刑法第330條
（加重強盜罪）
犯強盜罪而有第 321 條第 1 項各款情形之一者，處 7 年以上有
期徒刑。
前項之未遂犯罰之。
刑法第326條
（加重搶奪罪）
犯前條第 1 項之罪，而有第 321 條第 1 項各款情形之一者，處
 1 年以上 7 年以下有期徒刑。
前項之未遂犯罰之。
刑法第320條
（普通竊盜罪、竊佔罪）
意圖為自己或第三人不法之所有，而竊取他人之動產者，為竊盜
罪，處 5 年以下有期徒刑、拘役或 5 百元以下罰金。
意圖為自己或第三人不法之利益，而竊佔他人之不動產者，依前
項之規定處斷。
前二項之未遂犯罰之。
